【裁判字號】    89,訴緝,92
【裁判日期】    891130
【裁判案由】    偽造文書等
【裁判全文】
臺灣板橋地方法院刑事判決                          八十九年度訴緝字第九二號
    公  訴  人  臺灣板橋地方法院檢察署檢察官
    被      告  丁○○
    選任辯護人  周承武
右列被告因偽造文書等案件，經檢察官提起公訴（八十七年度偵字第八二一三號），
本院判決如左：
    主  文
丁○○共同連續行使偽造私文書，足以生損害於公眾及他人，累犯，處有期徒刑參年
陸月。
如附表壹所示偽造之署名均沒收。
    事  實
一、丁○○曾有竊盜、贓物、偽造有價證券等前科，其於民國七十九年間因偽造有價
    證券案件經臺灣高等法院以七十九年度上更一字第八九號判決處有期徒刑二年，
    嗣經最高法院以七十九年度台上字第五０三０號判決駁回上訴確定，於八十一年
    七月二十九日執行完畢。詎丁○○不知悔改，因得知其已成年女友甲○○之姊乙○○急欲出售門牌號碼台北市○○○路○段三一０號十樓之房屋及其基地即坐落
    台北市○○區○○段六小段三０三地號土地之應有部分（以下簡稱系爭房地），
    竟與甲○○（已審結）基於犯意之聯絡，共同意圖為自己不法之所有，並基於行
    使偽造私文書之概括犯意，先於八十六年六月間，在不詳地點，於不動產買賣契
    約書買主簽名欄下偽造劉敏雄之署名一枚（未偽造印章及印文）而偽造買主為劉
    敏雄、買賣價金為新臺幣（下同）八百五十萬元、買賣標的物為系爭房地之不動
    產買賣契約書一份，足以生損害於劉敏雄本人及乙○○；嗣於八十六年六月下旬
    某日，在台北市○○○路○段二百零七號遠企中心之餐廳內，丁○○與甲○○共
    同向乙○○詐稱可代其出售系爭房地，且已有買主劉敏雄願出價八百五十萬元云
    云，同時出示上開偽造買主劉敏雄名義之不動產買賣契約書一份予乙○○，而行
    使該偽造之買賣契約書，足以生損害於劉敏雄本人及乙○○，乙○○因此陷於錯
    誤，而於同年六月底，在台北市將系爭房地之所有權狀、身分證件及印鑑證明等
    資料交付甲○○，委託其辦理與劉敏雄間買賣系爭房地事宜；嗣於同年七月中旬
    ，乙○○再應甲○○之要求，在台北市交付四十萬元與甲○○以繳交土地增值稅
    俾辦理過戶手續。其間，丁○○、甲○○二人共同於八十六年六月二十五日，在
    另一份不動產買賣契約書賣主簽名欄下偽造乙○○之署名一枚並盜蓋乙○○之上
    開印鑑而偽造賣主為乙○○、買主為丁○○、買賣價金為八百五十萬元、買賣標
    的物為系爭房地之不動產買賣契約書一份，足以生損害於乙○○；嗣丁○○與甲○○持該偽造之不動產買賣契約書及乙○○所交付之上開資料，利用不知情之代
    書丙○○於土地登記申請書、土地及建築改良物買賣所有權移轉契約書等過戶文
    件上盜用上開乙○○之印章而偽造乙○○名義之土地登記申請書、土地及建築改
    良物買賣所有權移轉契約書等過戶文件，並於同年七月十六日持向台北市中山地
    政事務所申請辦理系爭房地之所有權移轉登記，而行使該偽造之不動產買賣契約
    書、土地登記申請書、土地及建築改良物買賣所有權移轉契約書等文書，足以生
    損害於乙○○及地政機關對於不動產所有權登記之正確性，並使該管公務員將此
    不實之事項登載於職務上所掌之土地及建築改良物登記簿謄本等相關案卷上，並
    核發新所有權狀與丁○○，足以生損害於乙○○及地政機關對於不動產權利登記
    之正確性；丁○○旋於同年七月二十三日，將上開房地以七百十五萬元之價格，
    出售與不知情之陳金鍊，並利用已成年之陳金鍊及陳某所委任之代書持新領得上
    開登載不實之所有權狀，於同年八月初向台北市中山地政事務所申請辦理不動產
    所有權移轉登記，而行使該登載不實之公文書，足以生損害於乙○○、陳金鍊及
    地政機關對於不動產權利登記之正確性。嗣因乙○○屢屢催促辦理過戶手續並交
    付買賣價金，丁○○乃交付付款人為誠泰銀行大安分行、面額共計六百萬元之支
    票二紙（如附表二所示）與甲○○，由甲○○轉交予乙○○以為搪塞，然該二紙
    支票經屆期提示均遭退票，乙○○始知受騙。
二、案經乙○○訴由臺灣臺北地方法院檢察署呈請臺灣高等法院檢察署檢察長核轉臺
    灣板橋地方法院檢察署檢察官偵查起訴。
    理  由
一、訊據被告丁○○固坦承：伊曾於八十六年間與甲○○、乙○○在台北市○○○路
    ○段二百零七號遠企中心之餐廳內見面，其後伊與甲○○共同將系爭房地自乙○○名下過戶到伊名下，伊旋找到買主陳金鍊，再將系爭房地自伊名下過戶至陳金
    鍊名下，伊並向陳金鍊收取七百十五萬元之買賣價金等情，惟矢口否認有上開偽
    造文書及詐欺取財之犯行，並辯稱：伊於八十六年間與甲○○、乙○○在遠企中
    心之餐廳內見面之目的，係甲○○要介紹乙○○與伊認識，既未談到受託出售系
    爭房地事宜，亦未看見到買主署名為劉敏雄之買賣契約書；甲○○係自行與乙○○協議系爭房地之買賣事宜，伊事先並不知情，也不認識劉敏雄；甲○○在代書
    事務所工作，熟悉不動產買賣作業方式，稱其姊有房屋需出售，想藉被告名義辦
    理節稅，伊不疑有他，遂由甲○○將系爭房地登記過戶到伊名下，伊僅在該買賣
    契約書上簽名蓋印而已；嗣伊將系爭房地以七百十五萬元出售與陳金鍊，已將全
    部價款交付甲○○，伊未收取任何利益，至於甲○○有無將該款項轉交乙○○，
    伊並不知情，伊亦未曾交付附表二所示之支票兩紙與甲○○云云。
二、經查：
  （一）右揭事實，業據告訴人乙○○於偵審中指訴綦詳，並經證人陳金鍊於檢察官
        偵查中陳明在卷，同案被告甲○○於本院審理時亦供述：上開買主署名為劉
        敏雄之買賣契約書係丁○○拿給伊的，也是丁○○表示劉敏雄要買系爭房地
        並先將系爭房地過戶至其名下等語，並有如附表二所示之支票及退票理由單
        影本各二紙、上開偽造之丁○○與乙○○間不動產買賣契約書、丁○○與陳
        金鍊間之不動產買賣契約書、地籍異動索引查詢資料、土地及建物登記謄本
        、台北市中山地政事務所八十八年五月卅一日北市中地三字第八八六０八五
        九三００號函所附土地登記申請書、土地及建築改良物買賣所有權移轉契約
        書等過戶資料各一份在卷可資佐證，堪信為真實。
  （二）被告辯稱：甲○○請求伊幫忙先將系爭房地自乙○○名下過戶至伊名下來節
        稅，伊始同意辦理過戶手續云云（見本院八十九年五月五日訊問筆錄），惟
        被告對於先將系爭房地自乙○○名下過戶至伊名下之方式，究竟可以節省何
        種稅捐？被告竟答稱不清楚。被告自承於本案發生當時從事不動產仲介買賣
        業，則其對於不動產之買賣過戶手續及應繳納之稅捐等事宜自較一般常人熟
        悉，而受讓移轉他人之不動產，滋事體大，非僅關係乙○○個人之權益，且
        影響被告自身稅捐及信用，被告豈有不向甲○○或乙○○查明之理？又被告
        與乙○○間就系爭房地之過戶手續係於八十六年七月十六日向台北市中山地
        政事務所遞件申請，並繳納權利變更登記費及書狀費共三千五百二十元、契
        稅及監證費共八萬一千四百八十九元、土地增值稅十九萬六千七百八十六元
        ，而於八十六年七月二十二日登簿完成（見上開台北市中山地政事務所函之
        附件），被告旋於翌日即八十六年七月二十三日與買主陳金鍊簽訂買賣契約
        書再將系爭房地售與陳金鍊，並即申請辦理所有權移轉登記；被告既可輕易
        覓得買主陳金鍊購買系爭房地，何以不將系爭房屋直接從乙○○名下過戶予
        陳金鍊，反而多此一舉，既不能減免乙○○應負擔之土地增值稅，反需增加
        支出契稅、代書費等稅捐及費用？故被告上開所辯不符事理，顯係臨訟杜撰
        之詞。
  （三）按委託他人仲介出售不動產時，依交易之習慣及常情，首要言明者為委託出
        售之價格，其目的在保障委託者之權利，且可方便受託者先與買方磋商以節
        省勞費，因此鮮有受託仲介出售不動產者不知委託出售價格之情形。然被告
        竟於本院陳稱：甲○○委託伊代為出售上開房地及伊找到陳金鍊辦理過戶手
        續時，乙○○及甲○○均沒有告訴伊委託出售上開房地之價格，伊直到過戶
        予陳金鍊後一、兩個月，乙○○到伊住處，伊始知悉委託之價格是八百五十
        萬元云云（見本院八十九年七月二十一日訊問筆錄），其所述悖於交易習慣
        ，不足憑信。
  （四）被告於八十九年五月五日本院訊問時陳稱：陳金鍊交給伊的買賣價金七百十
        五萬元，其中現金約三百餘萬元，其餘是支票，除一、兩張伊存入銀行兌現
        外，其他支票於屆期時伊持向陳金鍊換取現金，伊全部都已交付甲○○云云
        ，嗣於八十九年十一月十四日本院審理時陳稱：陳金鍊交給伊的現金三百多
        萬元，伊即交給甲○○，另外陳金鍊交付面額約兩百萬元之支票，伊於發票
        日屆期時持向陳金鍊換取現金再轉交甲○○，其餘陳金鍊交付面額各五十萬
        元之支票，伊隔了約三個禮拜再匯給甲○○的姊夫云云，惟甲○○於本院審
        理時否認曾收受被告所交付之上開現金款項。如被告係受甲○○之委託代為
        仲介出售乙○○所有之上開房地，何以被告未即時將陳金鍊所交付之支票直
        接轉交甲○○或乙○○，竟擅自待發票日屆至後再大費周章地持面額逾二百
        萬元之支票向陳金鍊換取現金？其行為舉止異乎常情事理，顯有蹊蹺，足見
        被告所辯曾將上開款項交付甲○○乙節，應屬虛構。
  （五）同案被告甲○○雖於檢察官偵查中初供稱：劉敏雄是丁○○找來要買上開房
        地的人，當時有先寫好簡單的契約，因乙○○急著要移民，如辦理自用住宅
        稅率程序較慢，而劉敏雄不願提供身分證件辦理自用住宅稅率，丁○○遂表
        示先用其名義辦理過戶再轉賣，純粹是為了報稅方便起見，嗣丁○○將上開
        房地以七百十五萬元賣給陳金鍊，伊再把該七百十五萬元中之五百萬元借給
        朋友黃文忠調現，黃文忠交付附表二所示支票二紙給伊，並承諾另借三百萬
        元給伊，丁○○將上開房地賣給陳金鍊時曾告知伊云云。惟甲○○嗣已陳明
        ：當時因丁○○要伊扛罪，由他來還錢，所以事先套好說詞等語，衡情甲○○當時與被告丁○○係親密之男女朋友關係，為迴護被告並脫免自身刑責，
        自可能為上開不實之陳述；況甲○○嗣於檢察官訊問時已改稱：丁○○將上
        開房地賣給陳金鍊時，買賣價金七百十五萬元全由丁○○取走，伊不認識黃
        文忠，附表二所示支票二紙係丁○○事後拿給伊的等語，其後於本院審理時
        供稱：上開房地先過戶予丁○○，與是否辦理自用住宅以減免土地增值稅無
        關，丁○○表示要將上開房地先過戶至其名下時，伊曾懷疑有問題，因伊當
        時與丁○○係男女朋友關係，故信賴他而放心將上開房地過戶予丁○○等語
        ，益證被告與甲○○間自始即有詐欺取財及偽造文書之犯意聯絡。
    綜上所述，被告所辯，應係畏罪卸責之詞，不足採信；本件事證明確，被告之犯
    行洵堪認定。
三、(一)被告詐欺乙○○以取得系爭房地之行為，核其所為係犯刑法第三百三十九條第
    一項之詐欺取財罪；其基於一個詐欺取財之犯意，為達取得上開房地所有權之目
    的，同時密接實施詐術使乙○○交付上開房地之所有權狀、身分證件及印鑑證明
    等資料暨四十萬元，以辦理所有權移轉登記，係侵害同一之法益，應視為係一個
    詐欺取財行為之數個舉動之接續施行，應包括論以一個詐欺行為，僅構成一個詐
    欺取財罪。(二)被告偽造劉敏雄、乙○○之署名及盜蓋乙○○之印鑑，而偽造買主
    為劉敏雄、丁○○之不動產買賣契約書各一份及偽造乙○○名義之土地登記申請
    書、土地及建築改良物買賣所有權移轉契約書等文書，並持以行使，核其所為係
    犯刑法第二百十六條、第二百十條之行使偽造私文書罪；其偽造署押、盜用印章
    係偽造私文書之部分行為，其偽造私文書之低度行為為行使之高度行為所吸收，
    均不另論罪；其先後多次行使偽造私文書之行為，時間緊接、所犯係構成要件相
    同之罪名，顯係基於概括之犯意為之，應依刑法第五十六條連續犯之規定，論以
    一罪，並依法加重其刑；被告利用不知情之已成年代書丙○○偽造並行使上開土
    地登記申請書、土地及建築改良物買賣所有權移轉契約書等文書，係間接正犯。
    (三)被告持偽造買受人為劉敏雄之不動產買賣契約書等資料，持向地政事務所辦理
    所有權移轉登記，而使該管公務員將此不實之事項登載於職務上所掌之土地及建
    物登記簿謄本等相關案卷上，並核發新所有權狀，嗣再持新領得登載不實之所有
    權狀辦理系爭房地移轉登記與陳金鍊，核其所為係犯刑法第二百十六條、第二百
    十四條之行使明知為不實事項而使公務員登載於職掌之公文書罪；其使公務員登
    載不實之低度行為為行使之高度行為所吸收，不另論罪；被告利用不知情之代書
    丙○○犯刑法第二百十四條使公務員登載不實罪，並利用不知情之陳金鍊及陳某
    所委任之代書行使上開登載不實之所有權狀，亦係間接正犯。(四)被告所犯上開詐
    欺取財罪、連續行使偽造私文書罪及行使明知為不實事項而使公務員登載於職掌
    之公文書罪，與已成年之甲○○間有犯意之聯絡及行為之分擔，為共同正犯。又
    被告所犯上開三罪間，有方法、結果之牽連關係，應從一重之連續行使偽造私文
    書罪處斷。公訴意旨漏未論及被告行使明知為不實事項而使公務員登載於職掌之
    公文書及行使偽造買主為劉敏雄之買賣契約書之犯罪事實，惟此部分既與其餘論
    罪部分分別有牽連犯及連續犯之裁判上一罪關係，基於審判不可之法則，本院自
    應併予審究。未查被告曾於七十九年間因偽造有價證券案件經臺灣高等法院以七
    十九年度上更一字第八九號判決處有期徒刑二年，嗣經最高法院以七十九年度台
    上字第五０三０號判決駁回上訴確定，於八十一年七月二十九日執行完畢之事實
    ，有台灣高等法院檢察署刑案紀錄簡覆表在卷足憑，其於有期徒刑執行完畢後，
    五年以內再犯本案法定刑為有期徒刑之罪，為累犯，應依法遞加重其刑。爰審酌
    被告之素行不端，犯罪之手段、目的、所生之危害，所詐得之金額逾六、七百萬
    元，一般中產階級積十數年亦難蓄此財富，犯後又飾詞圖卸刑責，毫無悔意等一
    切情狀，量處如主文所示之刑。如附表一所示偽造之署押，併依刑法第二百十九
    條宣告沒收。
據上論斷，應依刑事訴訟法第二百九十九條第一項前段，刑法第二十八條、第五十六
條、第二百十六條、第二百十條、第二百十四條、第三百三十九條第一項、第五十五
條、第四十七條、第二百十九條，罰金罰鍰提高標準條例第一條前段，判決如主文。
本案經檢察官鄧媛到庭執行職務。
中    華民    國      八十九      年      十一      月      二十八  日
                                      臺灣板橋地方法院刑事第三庭
                                          法  官  樊  季  康
右正本證明與原本無異。
如不服本判決，應於判決送達後十日內，向本院提出上訴狀。
                                          書記官  馬  秀  芳
中    華    民    國      八十九      年      十二     月       二      日
附表一：
┌─┬──────────────────────────────┬──┐
│編│偽  造  之  署  押  及  所  存  在  之  文  書  名  稱      │數量│
│號│                                                            │    │
├─┼──────────────────────────────┼──┤
│一│買主為劉敏雄、買賣價金為八百五十萬元、買賣標的物為系爭房地之│壹枚│
│  │不動產買賣契約書上買主簽名欄下偽造之「劉敏雄」署名。        │    │
├─┼──────────────────────────────┼──┤
│二│買主為丁○○、賣主為乙○○、買賣價金為八百五十萬元、買賣標的│壹枚│
│  │物為上開房地之不動產買賣契約書上賣主簽名欄下偽造之「乙○○」│    │
│  │署名。                                                      │    │
└─┴──────────────────────────────┴──┘
附表二：
┌─┬─────┬────┬──────┬────────┬──────┐
│編│支票號碼  │發票日  │面      額  │發     票     人│帳       號 │
│號│          │        │（新臺幣）  │                │            │
├─┼─────┼────┼──────┼────────┼──────┤
│一│UC0000000 │86.8.20.│伍拾萬元    │黃     文     忠│00000000-0  │
├─┼─────┼────┼──────┼────────┼──────┤
│二│UC0000000 │86.8.20.│伍佰伍拾萬元│聯耀國際有限公司│00000000-0  │
│  │        │        │            │黃     文     忠│            │
└─┴─────┴────┴──────┴────────┴──────┘


司法院資訊處製作；財團法人民間司法改革基金會備份。
